臺灣臺南地方法院刑事判決　　　　　　　　　　　　　九十三年度交訴字第三八號
　　公　訴　人　臺灣台南地方法院檢察署檢察官
　　被　　　告　甲○○
右列被告因過失致死案件，經檢察官提起公訴（九十二年度偵字第一二六三九號），
被告就犯罪事實為有罪之陳述，經本院裁定以簡式審判程序審理並判決如左：
    主  文
甲○○因過失致人於死，處有期徒刑陸月，如易科罰金，以參佰元折算壹日。緩刑貳
年。
    事  實
一、甲○○於民國九十二年十月九日上午九時許，騎乘車牌號碼ＮＮ七—八九０號重
    型機車，沿臺南市○○路○段機慢車優先道由南往北方向行駛，至安中路四段八
    十三號前右偏行駛欲停車時，本應注意機車駕駛人騎乘機車，遇有變換行車路線
    時，應讓直行車先行，並注意安全距離。而依當時情形，客觀上亦無不能注意之
    情事，其能注意竟亦疏未注意右側後方來車，而貿然右偏行駛，適同向後方駛來
    ，由楊拱辰所騎乘之車牌號碼ＮＡＯ—０六一號重型機車，亦疏未注意車前狀況
    及保持安全距離，因而追撞甲○○所騎乘之前開機車，造成楊拱辰受有左側頭、
    手、腳撞挫傷而送醫急救。車禍事故發生後，台南市警察局交通隊員警據報到場
    處理，在警員尚不知何人為肇事車輛之駕駛人前，甲○○在場表示其為駕駛人並
    自首犯行，接受裁判。而楊拱辰雖經送醫急救，仍延至同年月十日下午二時四十
    七分許，因顱內出血不治死亡。
二、案經臺灣台南地方法院檢察署檢察官據報相驗後自動檢舉偵查起訴。
    理  由
一、訊據被告甲○○對於右開時、地騎乘重型機車發生碰撞車禍，致被害人楊拱辰死
    亡之事實均坦承不諱，且有道路交通事故現場圖暨道路交通事故調查報告表共三
    紙及道路交通事故現場蒐證照片十九幀在卷可資佐證。而死者楊拱辰係因本件車
    禍不治死亡，亦經臺灣台南地方法院檢察署檢察官督同檢驗員相驗明確，並製有
    勘驗筆錄、驗斷書及相驗屍體證明書等附卷可憑。按汽車在雙向四車道行駛，變
    換車道時，應讓直行車先行，並注意安全距離，道路交通安全規則第九十八條第
    一項第六款定有明文。而本件被告甲○○騎乘於慢車道上，擬路邊停車，雖無變
    換車道之情形，然其於變換行車路線時，自應秉持前開道路交通安全規則第九十
    八條第一項第六款之立法意旨，讓直行車先行。又查被告有經正常程序考領駕照
    ，為有駕駛經驗之人，對於上開變換行車路線時，應讓直行車先行之規定自應知
    之甚稔，而被害人楊拱辰在道路上行駛，自應注意車前狀況，保持安全距離，而
    肇事當時天候晴朗、路面乾燥、無缺陷、速限四十公里，有前開道路交通事故調
    查報告表存卷可考，足見依當時狀況被告及被害人客觀上均無不能注意之情狀。
    詎被告應注意能注意竟疏未注意，於變換行車路線時，未讓直行車先行，且未保
    持安全距離，致與亦未注意車前狀況，保持安全距離，由楊拱辰所騎乘之車牌號
    碼ＮＡＯ—０六一號重型機車發生碰撞，造成楊拱辰受有左側頭、手、腳撞挫傷
    併顱內出血不治死亡，被告自有違前開注意義務，其顯有過失。本件經送台灣省
    台灣區車輛行車事故鑑定委員會鑑定結果亦同此認定，並鑑定被告與楊拱辰同為
    肇事原因，有該委員會九十二年十一月十四日南鑑字第九二一六三九號函一紙暨
    鑑定意見書在卷可佐。又被害人楊拱辰雖與有過失，然本件車禍既係被告之過失
    併合發生，被告之過失罪責仍不能因此即解免。又本件被害人楊拱辰係因此次車
    禍不治死亡，是被告甲○○之過失駕駛行為，與被害人楊拱辰之死亡結果間，具
    有相當因果關係，亦無疑義。從而，本件事證已甚明確，被告前揭犯行，堪以認
    定。
二、核被告甲○○所為，係犯刑法第二百七十六條第一項之過失致人於死罪。其肇事
    後未被有偵查權之公務員或機關發覺其為犯嫌前，留在事故現場向到場處理之警
    員自承犯行，進而接受裁判，此業經被告供明在卷可考，並有道路交通事故現場
    圖載明可考，被告行為合乎自首之要件，應依刑法第六十二條前段減輕其刑。爰
    審酌被告之品行、應負過失責任之程度即其與被害人楊拱辰同為肇事次因、造成
    被害人死亡之結果、及其犯後之態度良好等情狀，量處如主文所示之刑，並諭知
    易科罰金之折算標準，以資懲儆。查被告甲○○前未曾受有期徒刑以上刑之宣告
    ，有臺灣高等法院被告全國前案紀錄表附卷可稽，其因一時疏失致罹刑章，經此
    次偵審程序教訓，當知所警惕，諒無再犯之虞，本院復考量被告為初犯且係自首
    犯罪，而其事後雖未能達成和解，實乃因被害人妻兒均已過世，未有親屬代表出
    面與被告商談後續民事賠償問題，且被害人之姪女當庭表示原諒被告，本院因認
    前開對被告宣告之刑，以暫不執行為適當，爰併宣告緩刑二年，以啟自新，並觀
    後效。
據上論斷，應依刑事訴訟法第二百七十三條之一第一項、第二百九十九條第一項前段
，刑法第二百七十六條第一項、第六十二條前段、第四十一條第一項前段、第七十四
條第一款，罰金罰鍰提高標準條例第一條前段、第二條，判決如主文。
本案經檢察官乙○○到庭執行職務。
中      華      民      國    九十三    年      四      月     三十     日
                                      臺灣臺南地方法院交通法庭
              法  官  鄭燕璘
右正本證明與原本無異。
如不服本判決，應於判決送達後十日內，向本院提出上訴狀。
                                          書記官  陳金堂
中      華      民      國      九十三      年     四     月    三十    日
附錄本案論罪科刑法條全文：
刑法第二百七十六條第一項：
因過失致人於死者，處二年以下有期徒刑、拘役或二千元以下罰金。
